臺灣高等法院刑事裁定
                                    110年度聲再字第202號
聲  請  人
即受處分人  林炳瑝





上列聲請人因違反毒品危害防制條例案件，對於本院110年度毒
抗字第455號，中華民國110年3月31日確定裁定（原審案號：臺
灣新北地方法院110年度毒聲字第379號），聲請重新審理，本院
裁定如下：
    主  文
重新審理之聲請駁回。
    理  由
一、聲請意旨略以：聲請人即受處分人林炳瑝（下稱聲請人）之
    新評估分數總分合計為62分，但聲請人社會穩定度部分原經
    評估工作係無業計5分，聲請人特出示在職證明，證明聲請
    人有正當職業，此部分應評定為0分，此部分若扣除，聲請
    人總分應為57分，應評定聲請人無繼續施用毒品傾向，懇請
    讓聲請人重新評估等語。
二、按觀察、勒戒及強制戒治之裁定確定後，有下列情形之一，
    認為應不施以觀察、勒戒或強制戒治者，受觀察、勒戒或強
    制戒治處分之人，或其法定代理人、配偶，或檢察官得以書
    狀敘述理由，聲請原裁定確定法院重新審理：㈠適用法規顯
    有錯誤，並足以影響裁定之結果者。㈡原裁定所憑之證物已
    證明為偽造或變造者。㈢原裁定所憑之證言、鑑定或通譯已
    證明其為虛偽者。㈣參與原裁定之法官，或參與聲請之檢察
    官，因該案件犯職務上之罪，已經證明者。㈤因發現確實之
    新證據足認受觀察、勒戒或強制戒治處分之人，應不施以觀
    察、勒戒或強制戒治者。㈥受觀察、勒戒或強制戒治處分之
    人，已證明其係被誣告者。聲請重新審理，應於裁定確定後
    三十日內提起。但聲請之事由，知悉在後者，自知悉之日起
    算。法院認為無重新審理之理由，或程序不合法者，應以裁
    定駁回之。毒品危害防制條例第20條之1第1項、第2項、第4
    項前段分別定有明文。則聲請重新審理係為觀察、勒戒及強
    制戒治之確定裁定認定事實錯誤所設之特別救濟程序，聲請
    重新審理之對象應為「觀察、勒戒及強制戒治之確定裁定」
    。
三、經查：
　㈠聲請人前因施用毒品案件經原審法院以110年度毒聲字第303
    號裁定，送法務部○○○○○○○○附設勒戒處所觀察、勒戒後，嗣
    因法務部、衛生福利部邀集專家學者及相關機關研商修正「
    有無繼續施用毒品傾向評估標準紀錄表」及「有無繼續施用
    毒品傾向評估標準說明手冊」，並自110年3月26日起實施，
    經法務部○○○○○○○○附勒戒所重新評分結果：⑴前科紀錄與行
    為表現部分合計為22分（有6筆毒品犯罪相關司法紀錄計10
    分、首次毒品犯罪年齡為20歲以下計10分、有0筆其他犯罪
    相關紀錄計0分、入所時尿液毒品檢驗為「無藥物反應」計0
    分，上開4項靜態因子合計為20分；另在所內行為表現之動
    態因子為2分）；⑵臨床評估部分合計為35分（有多重毒品濫
    用10分、有合法物質（菸）濫用計2分、有注射使用10分、
    使用年數超過1年計10分，上開靜態因子合計為32分；精神
    疾病共病（無）計0分、臨床綜合評估（含病識感、動機、
    態度、就醫意願）評定為「輕度」計3分，上開動態因子合
    計為3分）；⑶社會穩定度部分合計為5分（工作係無業計5分
    、家人無濫用藥物計0分、入所後家人曾1次訪視計0分、出
    所後是與家人同住計0分）。總分合計為62分，經評定認抗
    告人為「有繼續施用毒品傾向」，原審法院因而裁定聲請人
    令入戒治處所強制戒治，其期間為6個月以上，至無繼續強
    制戒治之必要為止，但最長不得逾1年。聲請人不服，提起
    抗告，經本院認其抗告為無理由，於110年3月31日以110年
    度毒抗字第455號裁定駁回抗告確定（下稱原確定裁定），
    聲請人亦於110年2月9日執行強制戒治至今等情，業經本院
    調卷核閱無訛，有法務部○○○○○○○○110年3月29日有無繼續施
    用毒品傾向證明書、評估標準紀錄表、本院110年毒抗字第4
    55號裁定、本院被告前案紀錄表在卷可查（見本院卷第41至
    46頁）。應認原裁定法院依檢察官之聲請，裁定令受處分人
    入戒治處所施以強制戒治，其期間為6 個月以上，至無繼續
    強制戒治之必要為止，但最長不得逾1 年，並無不合，而駁
    回聲請人之抗告，並無適用法規顯有錯誤之情形。
　㈡又上開綜合評分係依聲請人之前科紀錄與所內行為表現、臨
    床評估、社會穩定度等因素所為之綜合判斷，具有科學驗證
    所得之結論，自得憑以判斷被告有無繼續施用毒品傾向之證
    明。再者，除形式上觀察有顯然違法或本案觀察、勒戒結果
    有顯然與事件無關之考量或有違憲法平等原則之情形者外，
    基於高度專業性之裁量，法院應尊重觀察、勒戒機關所為之
    專業裁量判斷，亦即是否毒品危害防制條例第20條第2項後
    段所謂「有繼續施用毒品傾向」，法院對於行政機關之決定
    僅能為合法性之審查，不能為合目的性之審查。除涉及醫師
    專業判斷之範圍，法院自予以尊重外，其餘欄位皆為客觀制
    式之評分，復無其他證據顯示該評分之結果與實際情況有異
    ，應認該評估標準紀錄表並無違法評估之情形，原確定裁定
    據此裁定，本院審核後，經核尚無不合。
　㈢聲請人雖以前詞置辯，並提出在職證明為憑，聲請人在職證
    明上所載在職日期為109年1月1日（證明書出具時間109年3
    月18日），然此為聲請人觀察勒戒前之就職之情形，更且，
    聲請人於109年12月16日始入監執行觀察、勒戒，有本院被
    告前案紀錄表可稽，故尚難以上開在職證明遽認評估標準紀
    錄表記載有關工作係無業之記載不實。是聲請人執此指摘原
    裁定不當，亦非有據。
四、綜上所述，聲請人憑以聲請重新審理者，或係就業經原確定
    裁定調查斟酌之證據再行爭執，或係就與原確定裁定有關之
    專業醫療判斷結果再行爭執，並無證據顯示原確定裁定有何
    適用法規顯有錯誤，而足以影響裁定之結果的情形存在。自
    難認合於毒品危害防制條例第20條之1第1項1款所定得予重
    新審理之要件，所為重新審理之聲請，於法無據，為無理由
    ，應予駁回。
據上論斷，應依毒品危害防制條例第20條之1第4項前段，裁定如
主文。　　
中　　華　　民　　國　　110 　年　　4 　　月　　26　　日
                  刑事第九庭    審判長法　官  潘翠雪
                                      法　官  陳信旗
                                      法　官  陳俞婷
以上正本證明與原本無異。
不得抗告。
                                      書記官  廖純瑜
中　　華　　民　　國　　110 　年　　4 　　月　　26　　日